臺灣屏東地方法院交通事件裁定　　　　100年度交聲字第201號
原處分機關　交通部公路總局高雄區監理所屏東監理站
異　議　人
即受處分人　許閔志
法定代理人　許昆龍
上列受處分人因違反道路交通管理處罰條例事件，對於交通部公
路總局高雄區監理所屏東監理站民國100 年5 月7 日所為之處分
（原處分：屏監違字第裁82-V00000000號）聲明異議，本院裁定
如下：
    主  文
異議駁回。
    理  由
一、原處分意旨略以：異議人即受處分人許閔志於民國98年11月
    15日下午5 時20分許，酒後騎乘車牌號碼891-CDU 號重型機
    車，行經屏東縣萬丹鄉○○○路與成功街口時肇事受傷，經
    警將其送醫治療，經醫院抽血測得其血液酒精濃度達161.4
    MG/ DL（換算呼氣酒精濃度為每公升0.80毫克），而為警填
    製舉發違反道路交通管理事件通知單舉發酒後駕車酒精濃度
    超標之違規，原處分機關於100 年5 月7 日以屏監違字第裁
    82-V00000000號裁決書依道路交通管理處罰條例第35條第1
    項第1 款、第68條第2 項、第24條第1 項第2 款規定，裁處
    異議人罰鍰新臺幣（下同）45,000元整，吊扣普通重型機車
    駕照1 年，並應參加道路交通安全講習等語。
二、異議意旨略以：異議人許閔志因本件車禍而導致頭部外傷重
    度昏迷狀態，迄今身體機能毫無起色不能為意思表示或受意
    思表示，業經屏東地方法院地檢署檢察官偵查終結認以不起
    訴為適當，並就許閔志為聲請監護宣告，選定許昆龍為其監
    護人，於99年2 月25日生效，為此聲明異議，請求本案免罰
    等詞。
三、按汽車駕駛人飲用酒類或其他類似物後，其吐氣所含酒精濃
    度超過每公升0.25毫克，不得駕車；駕駛汽車經測試檢定酒
    精濃度超過標準，處汽車駕駛人罰鍰15,000元以上60,000元
    以下，並當場移置保管該汽車及吊扣駕駛執照1 年，道路交
    通管理處罰條例第35條第1 項第1 款定有明文。而所謂酒精
    濃度超過規定之標準者，依道路交通安全規則第114 條第2
    款之規定，係指汽車駕駛人飲用酒類或其他類似物後其吐氣
    所含酒精濃度超過每公升0.25毫克或血液中酒精濃度超過0.
    05% 以上者。
四、經查：
  (一)按行政程序法第22條第1項第1款、第2項規定，依民法規定
    ，有行為能力之自然人，有行政程序之行為能力。無行政程
    序行為能力者，應由其法定代理人代為行政程序行為。再按
    對於無行政程序之行為能力人為送達者，應向其法定代理人
    為之，行政程序法第69條第1項固定有明文，惟同條第4項亦
    明定﹕「無行政程序之行為能力人為行政程序之行為，未向
    行政機關陳明其法定代理人者，於補正前，行政機關得向該
    無行為能力人為送達」。本件受處分人於受交通裁罰時已係
    受監護宣告之人，依民法規定為無行為能力，依前開說明，
    為無行政程序行為能力之人，故有關行政文書之送達，依行
    政程序法第69條第1 項原應向其法定代理人為之，惟其於原
    處分機關送達本件之裁決書前均未向原舉發機關或原處分機
    關陳明其法定代理人，是依前述規定及說明，於補正前，自
    得逕向受處分人送達行政程序之文書，是本件原處分機關逕
    向受處分人送達裁決書，係屬合法，合先敘明。
  (二)另異議人因上述酒駕肇事致頭部外傷重度昏迷狀態等傷害，
    經異議人之父即許昆龍向本院聲請禁治產宣告，復經本院於
    99年2 月12日以98年度監護字第15號民事裁定宣告異議人為
    受監護宣告人，聲請人即其父許昆龍擔任異議人之監護人在
    案，有上揭民事裁定1 份在卷可稽，是監護人許昆龍於監護
    權限內，為受監護人即異議人之法定代理人，故本件由異議
    人之法定代理人所提異議，於法並無不合，併此敘明。
  (三)本件異議人許閔志於98年11月15日下午5 時20分許，酒後騎
    乘車牌號碼891-CDU 號重型機車，行經屏東縣萬丹鄉○○○
    路與成功路口發生車禍人車倒地受傷，經警將其送醫治療，
    經醫院抽血測得其血液酒精濃度達161.4mg/dl（換算呼氣酒
    精濃度為每公升0.80毫克），而為警填製舉發違反道路交通
    管理事件通知單舉發酒後駕車酒精濃度超標之違規。同一行
    為另因涉犯刑法第185 條之3 酒醉駕車之公共危險罪，經臺
    灣屏東地方法院檢察署檢察官於99年4 月27日以99年度偵字
    第3884號為不起訴處分，此有屏東縣政府警察局舉發違反道
    路交通管理事件通知單及該不起訴處分書各1 份附卷可稽。
    從而，異議人確有酒精濃度超過規定標準（0.55以上）之違
    規行為，應堪認定。
  (四)又一行為同時觸犯刑事法律及違反行政法上義務規定者依刑
    事法律處罰之。但其行為應處以其他種類行政罰或得沒入之
    物而未經法院宣告沒收者，亦得裁處之。前項行為如經不起
    訴處分或為無罪、免訴、不受理、不付審理之裁判確定者，
    得依違反行政法上義務規定裁處之，行政罰法第26條規定甚
    明。準此，行為如經檢察官為不起訴處分或法院為無罪、免
    訴、不受理或不付審理（少年事件）之裁判確定，行政罰之
    裁處即無一事二罰之疑慮，故該條第2 項規定此時仍得依違
    反行政法上義務之規定裁處，此觀該條立法理由即明。異議
    人上開酒後駕車行為業經檢察官考量其已上消道出血、食道
    潰瘍、肺炎……等傷害，經手術後，仍有行動不便，生活無
    法自理，需專人24小時照顧等情，其已因本件犯行付出極高
    代價，無再加以追訴處罰之必要，依刑事訴訟法第253 條為
    職權不起訴處分，並非認定異議人無酒後駕車行為，此觀上
    開不起訴處分書即明。惟道路交通管理處罰條例並無類似刑
    事訴訟法第253 條得為職權不起訴處分之相關規定，揆諸上
    開行政罰法第26條第2 項規定，自仍得依違反行政法上義務
    規定裁處之。是異議人以已付出慘痛代價，情堪憐憫為由，
    請求准予免罰，於法無據。
  (五)綜上所述，異議人確有如舉發違反道路交通管理事件通知單
    所載之違規事實，應可認定。原處分機關據以援引上開規定
    ，裁處如上開裁決書處罰主文所示之罰鍰，吊扣普通重型機
    車駕駛執照1 年，並應參加道路交通安全講習，並無不當。
    本件異議為無理由，應予駁回。
五、據上論斷，應依道路交通管理處罰條例第87條第2 項，道路
    交通事件處理辦法第18條，裁定如主文。
中    華    民    國    100   年    6     月  27      日
                    交通法庭    法  官  簡光昌
以上正本證明與原本無異。
如不服本裁定應於收受送達後5 日內向本院提出抗告書狀敘述抗
告之理由抗告於台灣高等法院高雄分院。
中    華    民    國    100   年    6     月    27    日
                                書記官  林祥玉